臺灣新北地方法院行政訴訟判決
                                  110年度交字第842號

原      告  莊勝發
被      告  新北市政府交通事件裁決處
                    設新北市○○區○○路○段000號2樓
代  表  人  李忠台（處長）
                    住同上
訴訟代理人  黃曉妍  律師
複代理人    高宏文  律師
上列當事人間因交通裁決事件，原告不服被告民國110年11月29
日新北裁催字第48-CP0000000號裁決，向本院提起行政訴訟，本
院判決如下：
    主  文
一、原告之訴駁回。
二、訴訟費用新臺幣參佰元由原告負擔。
    事實及理由
一、爭訟概要：緣原告於民國110年8月27日22時15分許，駕駛訴
    外人所有車牌號碼0000-00號自用小客車（下稱系爭汽車）
    而行經新北市○○區○○路0段000號前時，因有「非遇突發狀況
    ，在車道中暫停」之違規事實，為民眾於110年8月27日檢具
    行車紀錄器錄影證據資料向警察機關檢舉，經新北市政府警
    察局板橋分局查證屬實，於110年8月31日填製新北市警交大
    字第CP0000000號舉發違反道路交通管理事件通知單予以舉
    發，記載應到案日期為110年10月15日前，並於110年9月23
    日移送被告處理。訴外人於110年10月20日提出申訴，並於1
    10年11月1日辦理歸責駕駛人即原告之事宜，嗣經被告調查
    認定原告有上開違規事實，乃依道路交通管理處罰條例第43
    條第1項第4款、第5項前段（漏繕）、第63條第1項（第3款
    ）、第24條（第1項第3款）、第85條第1項及違反道路交通
    管理事件統一裁罰基準表之規定，以110年11月29日新北裁
    催字第48-CP0000000號違反道路交通管理事件裁決書（下稱
    原處分），裁處原告罰鍰新臺幣（下同）1萬8000元，記違
    規點數3點，並應參加道路交通安全講習。原告不服，遂提
    起本件行政訴訟。
二、原告起訴主張及聲明：
㈠、主張要旨：
    當時案發在於2021年的8月27日晚上10點初，我行駛在新北
    市板橋區四川路一段內側車道時，當時右側公車不顧安危突
    然打左轉燈，車頭由外側車道直接插入內側車道，導致我車
    子已經超出雙黃線，我差點就跟對方車子撞到，我有按喇叭
    提醒他，才下車與公車理論，當時公車我下車理論，我走到
    公車旁邊，他跟我講他那麼大台的車要我先讓他，我有跟他
    理論，後來他叫我直接跟他們公車站講，後來公車完全不理
    會，就從板橋區四川路二段與板橋忠孝路的十字路口闖紅燈
    直接往左走了，本人懇請法官查明真相，並不是危險駕駛，
    而是停駛中，感激不盡。
㈡、聲明：⑴原處分撤銷。⑵訴訟費用由被告負擔。
三、被告答辯及聲明：
㈠、答辯要旨：
⑴、參臺北高等行政法院107年交上字第221號裁定對於「突發狀
    況」之解釋可知，「突發狀況」之性質應即限縮於緊急避難
    中之危難情狀而言，倘行為當時無發生「前方有車禍突然發
    生、道路塌陷、車輛惡意危險之駕駛行為或巨大貨物突然掉
    落路面、惡劣天候情況或其他因素造成緊急突發狀況而不得
    不驟然減速、煞車或於車道中暫停」或類此之避難情狀，行
    為人仍暫停於車道中之者，即難謂客觀上有任何「危難」需
    避免，更不容以駕駛人主觀意思恣意擴張「突發狀況」之意
    涵。
⑵、查原告於系爭地點將車輛於無任何上述緊急狀況之情形下，
    僅憑其與後車因細故發生糾紛為由而將車輛停放於道路中致
    生阻擋後方車輛之事實，核其行為明顯已造成後方車輛無法
    通行，且參當時前方車流順暢並無任何使原告不能正常行駛
    之事，核其情形自屬無故於車道中暫停無誤，上開情節有採
    證影片(附件一「格式工廠Z0000000000000000000-0.mov」0
    0:00:00~00:00:17)及影片截圖(被證6)可考，被告據此作成
    之裁罰處分，並無違誤。
⑶、另按行政罰法第7條第1項規定：「違反行政法上義務之行為
    非出於故意或過失者，不予處罰。」因此，不論違規行為人
    係故意或過失而違反道路交通管理處罰條例行政法上義務之
    行為，均應予處罰，原告基於「迫使後車當下在車道中與其
    理論」之主觀意思而將車輛暫停於車道中，核其主觀之意思
    ，即有「無故於車道中暫停」之故意無誤，其自應為本件處
    分之可歸責對象。
⑷、原告既為合法考領汽車駕駛執照之人，有駕駛人基本資料（
    被證7）為憑，其對上述規定應知之甚詳，並應確實遵守。
    是原告前揭所述，無非單方所執之詞，委無足取。
㈡、聲明：⑴原告之訴駁回。⑵訴訟費用由原告負擔。
四、爭點：
    原告行駛在內側車道時，右側公車不顧安危突然打左轉燈，
    車頭由外側車道直接插入內側車道，導致原告車子超出雙黃
    線，差點就跟對方車子撞到，不是危險駕駛且是停駛中，是
    否不構成「非遇突發狀況，在車道中暫停」之違規事實？
五、本院的判斷：
㈠、前提事實：爭訟概要欄所載之事實，除上開爭點外，其餘事
    實業據原告於起訴狀所不爭執，且有民眾檢舉明細、新北市
    警交大字第CP0000000號舉發違反道路交通管理事件通知單
    、送達資料及移送記錄、交通違規案件陳述書、歸責通知及
    其送達證書、新北裁催字第48-CP0000000號違反道路交通管
    理事件裁決書及送達證書、新北市政府警察局板橋分局110
    年12月28日新北警板交字第1103896315號函、違規擷取照片
    、違規示意圖、汽車車籍查詢資料及駕駛人基本資料、採證
    光碟（見本院卷第55頁至第93頁）足資佐證，自堪認定。
㈡、應適用之法令：
⑴、道路交通安全規則第2條第1項第1款：「本規則用詞，定義如
    下：一、汽車：指在道路上不依軌道或電力架線而以原動機
    行駛之車輛（包括機車）。」。
⑵、道路交通安全規則第94條第2項前段：「汽車除遇突發狀況必
    須減速外，不得任意驟然減速、煞車或於車道中暫停。」。
⑶、道路交通管理處罰條例第3條第8款：「本條例用詞，定義如
    下：八、車輛：指非依軌道電力架設，而以原動機行駛之汽
    車（包括機車）、慢車及其他行駛於道路之動力車輛。」。
⑷、行為時之道路交通管理處罰條例第7條之1：「對於違反本條
    例之行為者，民眾得敘明違規事實或檢具違規證據資料，向
    公路主管或警察機關檢舉，經查證屬實者，應即舉發。但行
    為終了日起逾七日之檢舉，不予舉發。」。
⑸、道路交通管理處罰條例第24條第1項第3款：「汽車駕駛人，
    有下列情形之一者，應接受道路交通安全講習：三、有第四
    十三條規定之情形。」。
⑹、道路交通管理處罰條例第43條第1項第4款、第4項前段、第5
    項前段：「汽車駕駛人，駕駛汽車有下列情形之一者，處新
    臺幣六千元以上二萬四千元以下罰鍰，並當場禁止其駕駛：
    四、非遇突發狀況，在行駛途中任意驟然減速、煞車或於車
    道中暫停。」「汽車駕駛人有第一項或前項行為者，並吊扣
    該汽車牌照六個月；」「汽車駕駛人違反第一項、第三項規
    定者，應接受道路交通安全講習；」。
⑺、道路交通管理處罰條例第63條第1項第3款：「汽車駕駛人有
    下列各款所列條款之一者，除依原條款處罰鍰外，並予記點
    ：三、有第四十三條、第五十三條或第五十三條之一情形之
    一者，各記違規點數三點。」。
⑻、道路交通管理處罰條例第85條第1項、第4項：「本條例之處
    罰，受舉發違反道路交通管理事件之受處罰人，認為受舉發
    之違規行為應歸責他人者，應於舉發違反道路交通管理事件
    通知單應到案日期前，檢附相關證據及應歸責人相關證明文
    件，向處罰機關告知應歸責人，處罰機關應即另行通知應歸
    責人到案依法處理。逾期未依規定辦理者，仍依本條例各該
    違反條款規定處罰。」、「依本條例規定逕行舉發或同時併
    處罰其他人之案件，推定受逕行舉發人或該其他人有過失。
    」。
⑼、按「本細則依道路交通管理處罰條例第九十二條第四項規定
    訂定之。」、「處理違反道路交通管理事件之程序及統一裁
    罰基準，依本細則之規定辦理。前項統一裁罰基準，如附件
    違反道路交通管理事件統一裁罰基準表。」，違反道路交通
    管理事件統一裁罰基準及處理細則第1條、第2條第1項、第2
    項分別亦有明定，是違反道路交通管理事件統一裁罰基準及
    處理細則即係基於法律之授權所訂定，而該處理違反道路交
    通管理事件之統一裁罰基準（即「違反道路交通管理事件統
    一裁罰基準表」）已考量「違反事件」、「法條依據」、「
    法定罰鍰額度或其他處罰」、「違規車種類別或違規情節」
    、「期限內繳納或到案聽候裁決者」、「逾越應到案期限30
    日內，繳納罰鍰或到案聽候裁決者」、「逾越應到案期限30
    日以上60日以內，繳納罰鍰或到案聽候裁決者」、「逾越應
    到案期限60日以上，繳納罰鍰或逕行裁決處罰者」等因素，
    作為裁量之標準，並未違反授權之目的及裁量權之本質，是
    其不僅直接對外發生效力，且被告亦應受其拘束而適用之。
㈢、本件原告起訴之意旨略以：「當時我行駛在內側車道時，右
    側公車不顧安危突然打左轉燈，車頭由外側車道直接插入內
    側車道，導致我車子已經超出雙黃線，差點就跟對方車子撞
    到，我有按喇叭提醒他，才下車與公車理論，並不是危險駕
    駛，而是停駛中。」等語置辯。惟查：
⑴、依上開採證光碟，經本院當庭勘驗之結果：「一、00秒-06秒
    ，原告所駕駛的系爭汽車停置在板橋區四川路一段196號前
    的內側車道，系爭汽車打開左前門，原告站立在公車的駕駛
    座前方與公車司機理論。原告所駕駛的系爭汽車有打開暫停
    的雙黃燈警示。二、06秒-19秒，延續同一個畫面，公車也
    有閃暫停雙黃燈警示。公車距離原告所駕駛的系爭汽車約不
    到一公尺。三、0秒-19秒，原告所駕駛系爭汽車的行向一直
    都是綠燈，且原告車輛前面的車道都是空的並無其他車輛。
    」（見本院卷第109頁），而原告於觀看影像後仍為主張：
    公車在我右側直接切進來，導致我車子偏到左邊雙黃線上等
    語（見本院卷第109頁），則依前揭違規擷取照片所示（見
    本院卷第85、86頁）原告下車與公車司機理論時，系爭汽車
    與公車已一前一後均直向暫停於內側車道內，亦即，如原告
    所主張遭右側公車切入致其偏到左邊雙黃線上之情屬實，明
    顯原告嗣已前行回復直向行駛於雙黃線右側之內側車道內，
    並行駛（暫停）於公車之前方，而已擺脫公車迫近之突發狀
    況，是衡諸上情，當時公車右側迫近之突發狀況既已終了，
    則原告行駛至同車道前方暫停並下車與公車司機理論，要難
    認其（暫停車道下車時）仍具有緊急危難狀況而得予免責之
    正當事由｛原告下車而持續處於車輛暫停於車道中之狀態，
    其下車之舉既僅係為與公車司機理論，亦難認符合「遇突發
    狀況」之免責要件｝，據之，被告認定原告構成「非遇突發
    狀況，在車道中暫停」之違規事實，乃以原處分裁罰原告，
    於法自無違誤。至於原告汽車駕駛人因違反道路交通管理處
    罰條例第43條第1項第4款規定，依同條第4項前段規定，併
    處汽車所有人吊扣汽車牌照六個月之另件處分，既非原處分
    之裁罰內容而非本件審理之範圍，本院自無從加以審究。
⑵、本件屬依道路交通管理處罰條例之規定而逕行舉發或同時併
    處罰其他人之案件，則依前揭道路交通管理處罰條例第85條
    第4項之規定，應推定受逕行舉發人或該其他人有過失有過
    失，而原告並未主張或證明其就本件「非遇突發狀況，在車
    道中暫停」違規事實之發生，依其本應負理性、謹慎之駕駛
    人義務情形，於發生行車糾紛後已前行回復原車道（已擺脫
    右側公車迫近），仍有何主觀上得予免責之事由，是其具備
    責任條件一事，核屬明確。
⑶、末以，原告駕駛系爭汽車而有「非遇突發狀況，在車道中暫
    停」之違規事實，已如前述，事屬灼然；而縱使事發起因於
    公車危險駕駛所致之行車糾紛，惟原告既駕車使用道路，本
    即應保持理性駕駛人之狀態，以共同維護道路交通之通行秩
    序，如遇他人違法行為，自應依前揭道路交通管理處罰條例
    第7條之1之規定，事後採取檢舉之方式以保障其自身之權益
    ，要不容原告以暫停在車道中之方式，於道路場域解決私人
    行車糾紛而危害道路通行秩序與行車安全（後方車輛易於追
    撞或被迫變換車道造成道路壅堵因而致生交通失序下可能產
    生之重大危險），洵屬當然之理，則本件即礙難以公車業已
    終了之任何行車違法或不當行為（於城市道路駕駛人每遇其
    他車輛行止失序所致之不利益，此時為保障自身安全暨交通
    秩序之重大公共利益，自僅得採取於事後檢舉之方式以伸張
    其權益。），據以認定原告仍處於遇突發狀況之正當事由。
㈣、本件判決基礎已經明確，兩造其餘的攻擊防禦方法及訴訟資
    料，及原告其他證據調查之聲請，經本院斟酌後，核與判決
    結果不生影響，無一一論述及調查之必要，一併說明。
六、結論：原處分並無違誤，原告訴請撤銷為無理由，應予駁回
    。本件第一審裁判費為300元，所以確定第一審訴訟費用額
    為300元，由原告負擔。
七、依行政訴訟法第195條第1項後段、第236條、第98條第1項前
    段、第237條之8第1項、第237條之9第1項，判決如主文。
中    華    民    國   111    年    5     月    16    日
                  行政訴訟庭  法  官  陳伯厚
一、上為正本係照原本作成。
二、如不服本判決，應於判決送達後20日內，向本院提出上訴狀
    並表明上訴理由（原判決所違背之法令及其具體內容或依訴
    訟資料可認為原判決有違背法令的具體事實），其未載明上
    訴理由者，應於提出上訴後20日內向本院補提理由書（上訴
    狀及上訴理由書均須按他造人數附繕本，如未按期補提上訴
    理由書，則逕予駁回上訴），並應繳納上訴裁判費新臺幣75
    0元。
                              書記官  陳柔吟
中　　華　　民　　國　　111 　年　　5 　　月　　17　　日